【裁判字號】    85,台上,2367
【裁判日期】    850516
【裁判案由】    違反藥事法
【裁判全文】
最高法院刑事判決                              八十五年度台上字第二三六七號
    上訴人  甲○○
右上訴人因違反藥事法案件，不服台灣高等法院高雄分院中華民國八十四年七月十一
日第二審判決（八十三年度上訴字第三三二九號，起訴案號：台灣澎湖地方法院檢察
署八十二年度偵字第五六六、五九六、六○四號），提起上訴，本院判決如左：
    主  文
原判決關於甲○○部分撤銷，發回台灣高等法院高雄分院。
    理  由
本件原判決認定上訴人甲○○係澎湖籍「南隆進號」漁船船員，與許富士、該船船長
呂阿揮及船員呂石程、呂珠江、翁義童（以上五人已判刑確定）等共六人，基於航行
至大陸地區購買私貨走私返台販賣營利之犯意聯絡，由許富士及呂阿揮出資，並由許
富士負責至大陸地區購買私貨及返台販賣事宜，呂阿揮等五人則負責運送私貨。於民
國八十二年九月九日下午四時許，由呂阿揮等五人，共同駕駛「南隆進號」漁船，自
澎湖縣望安鄉東嶼坪港口報關出海後，未經主管機關許可，航行至大陸地區廣東省南
澳縣前江港，裝上許富士購買未逾公告管制數額之未稅七星牌洋煙十箱、大陸魚貨三
十餘箱（約三百公斤）及四、五箱木盒裝之物品，嗣於八十二年九月二十一日上午六
時許，報關返回東嶼坪港，同日上午九時十分許，報關轉入馬公港，將上開私貨交由
許富士銷售，得利朋分。許富士、呂阿揮、呂珠江、呂石程及上訴人又賡續前開之概
括犯意聯絡，仍由許富士及呂阿揮出資，由呂阿揮、呂珠江、呂石程、上訴人共同駕
駛「南隆進號」漁船，於八十二年十月十七日上午九時四十分許，自馬公市第三漁港
報關出海後，未經主管機關許可，航行至大陸地區廣東省南澳縣前江港（公訴人誤為
南澎島雲澳港），裝上許富士購買未逾公告管制進口數額如原判決附表一編號(一)、(二)
、(三)、(四)所示之未稅洋菸、洋酒，及大陸鯛魚八十五公斤。呂阿揮則私自上岸購買欲
自用如原判決附表一編號(五)、(六)、(七)所示之禁藥及未稅酒類；上訴人亦上岸私自購買
欲供其父服用之禁藥大陸製消渴丸二十瓶。嗣於同年月二十一日晚上七時許，運送上
開物品返抵澎湖馬公港時，為檢察官率警緝獲，扣得如原判決附表一所示之物，致未
及銷售等情。因而撤銷第一審關於上訴人部分之判決，改判依牽連犯從一重論處上訴
人輸入禁藥罪刑，固非無見。
惟查未經核准擅自輸入之藥品為禁藥，但旅客或隨交通工具服務人員帶自用藥品進
口者，不在此限，藥事法第二十二條第二款定有明文。原判決既謂上訴人係漁船船員
，其自大陸地區購買回之大陸製消渴丸二十瓶，係欲供上訴人之父服用之自用藥品
，則該藥品是否屬上開法條之禁藥，非全無研求餘地，原判決論以輸入禁藥罪，並未
詳該藥品仍屬禁藥之理由，已嫌理由欠備。再查，共同實施犯罪行為之人，在合同
意思範圍以內，各自分擔犯罪行為之一部，相互利用他人之行為，以達其犯罪之目的
者，即應對於全部所發生之結果共同負責。而懲治走私條例第二條第一項之私運管制
物品進口逾公告數額罪，並不以私運自己之物品為限，如數人共同駕駛船舶私運管制
物品進口，雖該物品分屬數共犯所有，惟其彼此間如有走私之共同犯意，且相互利用
他人之駕駛、運送行為，以達成其走私目的者，即應共同負責，其私運之管制物品是
否逾公告數額，自應以其總數額計算。原判決認定上訴人有參與如原判決事實欄第三
項所載之私運管制物品進口之犯罪，且該物品進口時之完稅價格為新台幣十萬零三百
十九元之事實，如屬無訛，則上訴人此部分何以不應成立懲治走私條例第二條第一項
之罪，原判決未予審酌說明。乃原判決竟以其中如原判決附表一之(五)、(六)、(七)所示之
物品，為呂阿揮私自購買之物，上訴人對之不負私運進口之責為由，認上訴人私運之
管制進口物品，其數額未逾十萬元，其認事用法亦有違誤。上訴意旨指摘原判決關於
上訴人部分違背法令，尚非全無理由，應認有發回更審之原因。原判決理由六，關於
上訴人不另諭知無罪部分，基於審判不可分之原則，併予發回。
據上論結，應依刑事訴訟法第三百九十七條、第四百零一條，判決如主文。
中      華      民      國    八十五    年      五      月     十六     日
                              最高法院刑事第六庭
                                  審判長法官  董  明  霈
                                        法官  楊  商  江
                                        法官  賴  忠  星
                                        法官  林  文  豐
                                        法官  邵  燕  玲
      右正本證明與原本無異
                                              書  記  官
中      華      民      國    八十五    年      五      月    二十二    日


司法院資訊處製作；財團法人民間司法改革基金會備份。
